【裁判字號】    89,易,751
【裁判日期】    900316
【裁判案由】    竊佔
【裁判全文】
臺灣新竹地方法院刑事判決                          八十九年度易字第七五一號
    公  訴  人  臺灣新竹地方法院檢察署檢察官
    被      告  甲○○
右列被告因竊佔案件，經檢察官提起公訴（八十九年度偵字第八八八號、第一二二四
號），本院判決如左：
    主  文
甲○○連續意圖為自己不法之利益，而竊佔他人之不動產，處有期徒刑肆月，如易科
罰金以佰元折算壹日，緩刑年。
    事  實
一、甲○○意圖為自己不法之利益，基於概括之犯意，先於民國八十八年五月間竊佔
    新竹縣芎林鄉○○路○段第一二０線道旁之公有道路用地十四點五七平方公尺，
    以架設鐵皮屋經營「三三八八」檳榔攤，迄八十八年十一月十一日被警查獲後，
    繼於同年十二月間，竊佔新竹縣竹北市○○路一一二號前道路之公有駁坎用地十
    六點四七平方公尺，亦架設鐵皮屋經營「高巢」檳榔攤，經警於八十九年一月七
    日查獲後，雖曾將檳榔攤底座向後移，惟連接路面之鐵板及支撐之鋼架仍佔用該
    駁坎地。
二、案經新竹縣警察局竹東分局、竹北分局報請台灣新竹地方法院檢察署檢察官偵查
    起訴。
    理  由
一、前開被告甲○○先後二次佔用公有土地經營檳榔攤之事實，業據被告坦承，並經
    證人即交通部公路局第一區工程處新竹工務段課員乙○○、查獲之警員丁○○、
    丙○○及被告所僱員工蘇雅惠、彭珮瑤證述屬實，且有新竹縣竹東地政事務所、
    竹北地政事務所土地複丈成果圖各一紙，及現場照片二十三張在卷可稽，復經本
    院至現場勘驗無訛，著有勘驗筆錄一份附卷足憑。被告雖辯稱：所佔用之土地分
    別是伊向他人承租及頂讓而來，均不知是公有地云云。惟查，被告所營各該檳榔
    攤屢遭警方勸導、取締等情，為被告所自承，又其曾於八十五年九月間，因在新
    竹縣芎林鄉○○○號○路九百公尺處路旁搭建檳榔攤，經警查獲移送檢察官偵查
    ，雖經檢察官以被告尚無為自己不法利益之意圖而為不起訴處分，有台灣新竹地
    方法院檢察署八十六年度偵字第六０二六號卷宗可憑，然被告經該次偵查程序，
    應已知曉道路旁之公有地不得私行佔用設置檳榔攤，且本件犯罪事實與該案甚為
    相同，豈容被告於本案中再諉稱不知情。況觀之卷附照片，被告搭設之「高巢」
    檳榔攤，係完全搭設在道路駁坎之上甚為明顯，而駁坎並非私有土地亦為一般人
    均具有之認識，自當亦為被告所知，是被告所辯並無可採。本件事證明確，其犯
    行至堪認定。
二、核被告所為係犯刑法第三百二十條第二項之竊佔罪。其先後二次竊佔公有地犯行
    ，時間緊接，所犯罪名相同，顯係出於概括之犯意為之，為連續犯，爰依刑法第
    五十六條之規定以一罪論，並加重其刑。爰審酌被告不循合法方式營業，且屢經
    警勸導仍未能改善，犯罪後復不坦承犯行，然犯罪情節尚屬輕微等情狀，量處如
    主文所示之刑。查被告犯罪後，刑法第四十一條業於九十年一月四日修正，其第
    一條前段為「犯最重本刑為五年以下有期徒刑以下之刑之罪，而受六月以下有期
    徒刑或拘役之宣告，因身體、教育、職業、家庭之關係或其他正當事由，執行顯
    有困難者，得以一元以上三元以下折算一日，易科罰金。」並於同年月十日公佈
    施行，於同年月十二日生效，比較新舊法之規定，以變更後之新法對被告有利，
    依刑法第二條第一項前段之規定，自應適用裁判時之新法，併予諭知易科罰金之
    折算標準。末查被告前未曾受有期刑以上刑之宣告，有台灣高等法院被告全國前
    案紀錄表一紙附卷足憑，經此教訓後應益知慎戒，信無再犯之虞，本院認本案所
    宣告之刑，以暫不執行為適當，爰併諭知緩刑三年，用勵自新。
據上論斷，應依刑事訴訟法第二百九十九條第一項前段，刑法第五十六條、刑法第三
百二十條第二項、第一項、第二條第一項前段、刑法第四十一條第一項前段、第七十
四條第一款，罰金罰鍰提高標準條例第一條前段、第二條，判決如主文。
本案經檢察官吳金棟到庭執行職務。
中      華      民      國      九十      年      三      月    十六    日
                                      臺灣新竹地方法院刑事第三庭
                                          審判長法  官  林錦芳
                                                法  官  滕治平
                                                法  官  鄭子俊
右正本證明與原本無異。
如不服本判決，應於判決送達後十日內，向本院提出上訴狀（應附繕本）。
                                                書記官  沈藝珠
中      華      民      國      九十      年      三      月    十六    日
附錄本案論罪科刑法條全文：
中華民國刑法第三百二十條第一項、第二項
意圖為自己或第三人不法之所有，而竊取他人之動產者，為竊盜罪，處五年以下有期
徒刑、拘役或五百元以下罰金。
意圖為自己或第三人不法之利益，而竊佔他人之不動產者，依前項之規定處斷。


司法院資訊處製作；財團法人民間司法改革基金會備份。
